臺灣基隆地方法院刑事判決　　　　　　　　　　　　　九十一年度訴字第四五一號
　　公　訴　人　臺灣基隆地方法院檢察署檢察官
　　被　　　告　甲○○
　　選任辯護人　王東山律師
右列被告因違反水土保持法案件，經檢察官提起公訴（九十一年度偵字第一九五四號
），本院判決如左︰
    主  文
甲○○意圖為自己不法之利益，而竊佔他人之不動產，處有期徒刑貳月，如易科罰金
以參佰元折算壹日。
    事  實
一、甲○○意圖為自己不法之利益，明知位於基隆市○○區○○段地號一及一之四五
    號土地（下稱系爭土地）係國有土地，由財政部國有財產局管理，竟未徵得管理
    機關財政部國有財產局之同意，擅自於民國九十一年三月上旬某日，雇請不知情
    且姓名年籍不詳之司機，將廢棄土壤傾倒於系爭土地上，以供自己種植蔬菜及竹
    筍等作物之用，面積四百二十三平方公尺（詳如附表所示之土地複丈成果圖），
    嗣於九十一年四月一日，經基隆市環境保護局人員會勘查獲。
二、案經基隆市警察局第三分局報告臺灣基隆地方法院檢察署檢察官偵查起訴。
    理  由
一、訊據被告甲○○坦承有雇人運送十車廢土於前開系爭土地上供自己種植蔬果之用
    等事實，惟辯稱：「土地是父親留下來的，不知道地界在何處，經過基隆市政府
    會勘後，已經恢復原狀，沒有侵占的意思」云云。經查，前開犯罪事實業據被告
    於檢察官訊問時供承：「我在系爭土地上種植竹筍及菜，因為土被水沖走，三月
    初看到路邊有卡車廢土，就跟司機要了十車廢土，沒有向人收錢，四月底已經挖
    土清運回復原狀」等語不諱，核與證人即被告之子許龍凱於檢察官勘驗現場時證
    稱：「我父親甲○○同意讓卡車進來系爭土地棄置廢土，經環保局告發後，已經
    在九十一年四月二十九日將廢土清運離開」等語大致相符，且與基隆市環境保護
    局本案承辦人許添祿、基隆市農業局承辦人葉長青於檢察官九十一年七月六日會
    勘現場時說明之內容一致，足見被告確有傾倒廢土於系爭國有土地上之事實。又
    系爭土地為國有土地，由財政部國有財產局管理等情，有土地登記謄本二份在卷
    可考；經基隆市政府環境保護局九十一年四月一日勘查現場而製作之基隆市環境
    保護局違反廢棄物清理法案件稽查記錄表、處分書暨現場照片、台灣基隆地方法
    院檢察署九十一年七月一日勘驗筆錄暨現場照片、基隆市安樂地政事務所土地複
    丈成果圖各一份在卷可稽，核與被告上開自白相符，堪信為真實，被告辯稱其不
    知地界為何云云，顯為卸責之詞，不足採信。其事證明確，犯行堪以認定。
二、按水土保持法第三十二條第一項規定：「在公有或私人山坡地或國、公有林區或
    他人私有林區內未經同意擅自墾殖、占用或從事第八條第一項第二款至第五款之
    開發、經營或使用，致生水土流失或毀損水土保持之處理與維護設施者，處六個
    月以上五年以下有期徒刑，得併科新台幣六十萬元以下罰金。但其情節輕微，顯
    可憫恕者，得減輕或免除其刑」，係以「在公有或私人山坡地或國、公有林區或
    他人私有林區」為其構成要件。本件系爭土地經本院函詢基隆市政府結果，認為
    「坐落基隆市○○區○○段一、一─四五地號等二筆土地，經查對前台灣省政府
    農林廳水土保持局（現改制為行政院農業委員會水土保持局）核定發給之基隆市
    山坡地範圍圖，均『非屬山坡地保育利用條例及水土保持法師規範之山坡地』，
    亦『非屬森林法而規範之森林及保安林地』」等情，有基隆市政府九十一年九月
    二日出具之九一基府建農字第０七九二九０號函暨函附之台灣省政府八十五年三
    月六日八五府農水字第一二三一四號公告、八十六年十月八日府農水字第一六八
    八六七號公告、六十九年二月六日府農山字第一二０一六六號暨八十六年十月八
    日八六府農水字第一六八八六七號公知之台灣省山坡地範圍地段明細表、系爭土
    地及相鄰土地之山坡地範圍圖影本各一份在卷足參，故系爭土地並非「山坡地、
    林地」等，自無水土保持法第二十三條第一項之適用，亦無山坡地保育利用條例
    或森林法之適用，附此敘明。
三、核被告甲○○所為，係犯刑法第三百二十條第二項之竊佔罪，公訴人誤認被告亦
    犯水土保持法三十二條第一項之罪，尚有未洽，已如前述，惟公訴人認為所犯二
    罪間係屬一行為觸犯數罪名而侵害數法益之想像競合犯關係，特別法與普通法之
    關係，本院得予以審理，附此說明。爰審酌被告犯罪之動機、目的係為擴大種植
    面積、以占用國有土地之手段、其犯後已儘速清理廢土回復原狀等一切情狀，量
    處如主文所示之刑，並諭知易科罰金之折算標準，以示儆懲。
據上論斷，應依刑事訴訟法第二百九十九條第一項前段、刑法第三百二十條第二項、
第四十一條第一項前段、罰金罰鍰提高標準條例第一條前段、第二條，判決如主文。
本案經檢察官李辛茹到庭執行職務。
中      華      民      國    九十一    年      十      月    十七      日
                                  臺灣基隆地方法院刑事第三庭
                                        法  官    何  怡  穎
右正本證明與原本無異。
對於本件判決如有不服，應於收受送達後十日內，向本院提出上訴書狀，上訴於臺灣
高等法院，並按他造當事人之人數附具繕本。
                                        書記官    湯  惠  芳
中      華      民      國    九十一    年      十      月    二十一    日
附錄論罪法條
刑法第三百二十條第二項：
(普通竊盜罪、竊佔罪)
意圖為自己或第三人不法之利益，而竊佔他人之不動產者，依前項之規定處斷。
